臺灣板橋地方法院刑事判決　　　　　　　100年度易字第844號
公　訴　人　臺灣板橋地方法院檢察署檢察官
被　　　告　許顯禎
選任辯護人　黃世瑋律師
上列被告因贓物案件，經檢察官提起公訴（100 年度偵字第251
號），本院判決如下：
    主  文
許顯禎犯故買贓物罪，共貳罪，各處有期徒刑陸月，如易科罰金
，均以新臺幣壹仟元折算壹日。應執行有期徒刑拾月，如易科罰
金，以新臺幣壹仟元折算壹日。緩刑年。
    事  實
一、許顯禎明知廖國宏於民國99年11月24日上午10時許，在其所
    經營而設於新北市三重區○○○路331 巷22號「資源回收場
    」，兜售之電子零件9 箱，係屬來路不明之贓物，竟仍基於
    故買贓物之犯意，以低於市價之每箱新臺幣（下同）500 元
    價格，合計4,500 元，向廖國宏購買鄭雅芳所有之電子零件
    9 箱後，將之以16,500元價格轉售交付予不知情之賴承暐。
    詎廖國宏於同年月27日凌晨1 時許竊得鄭雅芳所有電子零件
    共10箱後，於同日上午9 時許，至許顯禎所經營之「資源回
    收場」兜售，許顯禎另基於故買贓物之犯意，以前述每箱50
    0 元價格，合計5,000 元向廖國宏購買鄭雅芳所有之電子零
    件10箱。嗣因鄭雅芳報警處理，經警調閱監視錄影資料，通
    知廖國宏到案說明，廖國宏坦承犯行，並指出竊盜所得之電
    子零件已轉賣許顯禎，警方因而通知許顯禎到案說明，許顯
    禎並將其向廖國宏先後2 次購入之電子零件歸還鄭雅芳，始
    獲上情（廖國宏涉犯竊盜部分，由本院另行審結）。
二、案經鄭雅芳訴由新北市政府警察局三重分局移送臺灣板橋地
    方法院檢察署檢察官偵查起訴。
    理  由
一、本判決所引用之證據資料（詳後引用之各項證據），其中係
    屬傳聞證據部分，縱無刑事訴訟法第159 條之1 至第159 條
    之4 或其他規定之傳聞證據例外情形，因被告許顯禎及其辯
    護人於本院審理期間均未聲明異議，本院審酌卷內並無事證
    顯示各該陳述之作成時、地與週遭環境，有何致令陳述內容
    虛偽、偏頗之狀況後，均認為適當，依刑事訴訟法第159 條
    之5 第2 項之規定，為傳聞法則之例外，應有證據能力。
二、訊據被告許顯禎固不否認曾於上揭時、地，以每箱電子零件
    500 元之價格，先後2 次以4,500 元、5,000 元向廖國宏收
    購電子零件各9 箱、10箱，再將其於99年11月24日收購之電
    子零件9 箱以16,500元價格，轉賣予賴承暐等事實，惟矢口
    否認有何故買贓物之犯行，辯稱：廖國宏居住在伊所經營之
    資源回收場附近，平常會撿拾一些保特瓶與廢鐵出售予伊，
    而伊對電子零件，並無概念，為免損失，故以廢鐵價格向廖
    國宏購買，伊不知廖國宏出售之電子零件係告訴人鄭雅芳失
    竊之贓物云云。惟查：
  (一)廖國宏先後2 次出售交付予被告之電子零件各9 箱、10箱，
    係廖國宏先後於99年11月24日上午9 時、同年月27日凌晨1
    時許，在告訴人位於新北市○○區○○街35巷8 號住宅的地
    下室所竊得一節，業據廖國宏於警詢、偵查及本院審理時供
    承不諱，核與告訴人之證述情節相符，並有監視錄影翻拍照
    片15張、查獲照片8 張、贓物認領保管單1 紙附卷可稽，是
    廖國宏於上揭時、地，先後2 次出售交付予被告之電子零件
    各9 箱、10箱，均屬告訴人失竊之贓物，自堪認定。
  (二)告訴人失竊的電子零件實為IC記憶體，以每10塊為一條，每
    箱則裝放有2000塊的IC記憶體一節，則據告訴人到庭證述明
    確（見本院卷第50頁），而依查獲照片8 張（見偵查卷第23
    頁），顯示告訴人失竊之IC記憶體，每顆約5 至6 公分長，
    每10塊為一條，以長條塑膠套覆蓋包裝，而該以塑膠套包裝
    的IC記憶體並整齊堆放在每一個紙箱內，以告訴人失竊之IC
    記憶體，分別高達18000 塊（計算式＝每箱2000塊×9 箱）
    與2 萬塊（計算式＝每箱2000塊×10箱）之多，且每顆記憶
    體係經包裝且排列整齊堆放在紙箱，並無任何拆解或零散之
    狀態，顯係經妥善保存或保管，一般人以目視觀察均可輕易
    判斷該等以紙箱裝放的IC記憶體應他人所有或公司行號所有
    之存貨，不可能誤認係他人廢棄不要之物，以被告係經營回
    收物品維生，對於上開IC記憶體，顯與一般經廢棄物品均屬
    未經妥善保管之狀態，明顯不同，自難諉為不知，其辯稱：
    以為廖國宏出售的電子零件係他人報廢回收物品云云，無非
    係臨訟卸責之詞，要無可採。
  (三)從告訴人提供之IC記憶體觀察，該電子零件材質輕盈，材質
    屬性不明，絕非單純的鐵塊，而一般人從該IC記憶體的外觀
    形狀，均可輕易判斷為電子零件，而被告於本院審理時供稱
    ：「（問：廖拿來賣給你的是什麼東西？）答：看起來像是
    IC 的 零件，但是我也不懂這些東西」、「我對這種電子零
    件的東西沒有概念」等語（見本院卷第26頁反面、第54頁）
    ，顯示被告雖對電子零件一竅不通，但也可單憑外觀清楚辨
    認廖國宏於上揭時、地先後2 次出售的物品，並非廢鐵，而
    是IC電子零件。且廖國宏平常係撿拾保特瓶與鐵出售被告一
    節，亦經被告供稱：「（問：在本件賣你電子零件之前，廖
    國宏除了拿鐵或保特瓶賣你外，還有無拿過什麼東西賣你？
    ）答：沒有」、「（問：你認為廖國宏賣給你的鐵與保特瓶
    是怎麼來的？）答：撿來的或人家給的」等語（見本院卷第
    54頁反面），核與廖國宏陳稱：曾拿保特瓶出售被告等語相
    符（見本院卷第26頁），因廢棄的保特瓶與鐵塊，乃日常生
    活中較常接觸或較可輕易取得之物品，與具有特定用途之電
    子零件，明顯不同，被告自無因廖國宏先前曾向其販售保特
    瓶或鐵塊，而相信廖國宏販售之電子零件來源正當之理由。
    相反的，被告對於廖國宏出售其先前從未販售過的物品，原
    應引起被告合理懷疑廖國宏持以向其兜售物品之來源，尤以
    ，廖國宏向其兜售之物品，並非一般生活上經常接觸的電子
    零件，任何人立於被告之處境，均會懷疑平常以撿拾回收日
    常用品的保特瓶或廢棄金屬的廖國宏，何以突然會取得此種
    具有特殊用途之電子零件，以被告經營資源回收場，且與廖
    國宏有多次交易之經驗，對於廖國宏突然持有此種不常見的
    電子零件，豈有可能未曾加以懷疑之理！況且，廖國宏向被
    告兜售的電子零件，並非零散的電子零件，而是以可容納2
    萬塊IC記憶體的大紙箱裝放，且廖國宏於99年11月24日、同
    年月27日係以機車分批載運的方式，將裝放排列整齊的電子
    零件之紙箱各9 箱與10箱，販售予被告，此據被告供稱：廖
    國宏是分批載過來的等語明確（見本院卷第54頁反面），以
    廖國宏載運販售的電子零件，數量龐大，且電子零件均屬包
    裝完整，並以大紙箱裝放妥善保存之客觀情形，一般人均可
    辨認該等電子零件屬他人或公司行號所有之存貨，以被告與
    廖國宏曾有多次交易之經驗，得以知悉廖國宏並未從事電子
    零件相關業務，平常僅能取得平常一般日常生活上可輕易接
    觸之保特瓶或鐵塊販售予其，並無取得電子零件之來源或管
    道，則以廖國宏於99年11月24日、同年月27日販售之電子零
    件，數量龐大，保存完善，顯非他人廢棄之物等情形以觀，
    被告對於廖國宏所販售之電子零件，均屬來源不明之贓物，
    自應有所認識，被告辯稱其不知向廖國宏收購的電子零件為
    贓物云云，顯與常情不符，而無可採。
  (四)再依廖國宏陳稱：「（問：許有無問你怎麼會有那麼多箱？
    ）答：我說那是人家不要放在地下室，我去撿的」等語（見
    本院卷第26頁），核與被告供稱：「（問：廖國宏有無跟你
    說，這是人家不要放在地下室的？）答：我有問他，他才說
    的」等語相符（見本院卷第55頁），因一般民眾或廖國宏並
    無權進入他人住宅或建築物的地下室，縱使住宅或建築物外
    觀破舊，亦不容一般民眾或廖國宏隨意侵入，倘若是廢棄建
    築物，則建築物內相關物品，若非業經處置完畢，而無任何
    物品可供撿拾，就是大部分物品均棄置原處，如是後者，則
    可供撿拾回收的物品，應屬甚多，絕無可能僅遺留電子零件
    在現場而已，更無將遺留的電子零件妥善的堆放在地下室之
    必要，則以廖國宏於99年11月24日、同年月27日僅販售電子
    零件予被告，而未販售其他回收物品之情形以觀，顯與從廢
    棄工廠撿拾廢棄回收物品不同，則被告從廖國宏口中得知係
    從他人住宅或建築物地下室取得，自會發現廖國宏取得上開
    電子零件之來源，顯非正當，絕無可能因廖國宏隨口表示是
    人家不要的，即會認為廖國宏係合法取得上開電子零件。蓋
    廖國宏於99年11月24日與同年月27日販售予被告之電子零件
    ，並非鐵塊或廢鐵，已如前述，而依被告供稱：「因為我對
    這種電子零件的東西沒有概念，也怕買進來之後賠錢，所以
    我就以廢鐵的價錢向廖國宏買」等語（見本院卷第54頁），
    可知被告主觀上亦明知廖國宏所販售之電子零件，具有一定
    的經濟價值，並非廢鐵，其所以按廢鐵的價格向廖國宏收購
    ，不過係基於得藉以轉賣牟利之意圖，並非其主觀上認為廖
    國宏出售的電子零件為廢鐵。由於被告於99年11月24日向廖
    國宏收購告訴人失竊之電子零件9 箱後，係以16,500元之價
    格轉售予證人賴承暐，此據證人賴承暐證稱在卷（見本院卷
    第51頁反面），因證人賴承暐向被告購買之電子零件時，現
    場僅有9 箱，足認被告轉賣廖國宏所竊得之電子零件9 箱時
    ，係在廖國宏於99年11月27日第2 次向被告兜售告訴人失竊
    之電子零件10箱之前，是被告於99年11月24日向廖國宏收購
    電子零件9 箱後，在短短不到3 日，即以超過收購價格3 倍
    之金額轉賣賴承暐，被告對於廖國宏販賣之電子零件，具有
    相當之經濟價值，並非一般之廢鐵，自是再清楚不過，則其
    於99年11月27日再次向廖國宏收購電子零件10箱時，仍未提
    高價格，依然按遠低於市價之廢鐵價格收購，益證被告並非
    誤認告訴人失竊的電子零件為廢鐵，而僅係以此價格收購，
    可達其追求利潤最大化之私益而已。參以，證人賴承暐於本
    院審理時證稱：「（問：你向許顯禎購買該九箱物品時，是
    否知道東西內容為何？）答：不知道。那是電子零件，電子
    的東西就是有他的行情在，雖然我不知道那是什麼東西，但
    是有腳的東西就有一定的行情在」等語（見本院卷第52頁）
    ，顯示被告與證人賴承暐雖然對於電子零件，均無任何專業
    背景與知識，但均能藉由物品的外觀而判斷為電子零件，進
    而認知該電子零件得以轉賣牟利，而在市場上具有一定的經
    濟價值，衡情應不可能為他人廢棄不要，蓋被告與證人賴承
    暐既然在完全不懂電子零件的情況下，均能判斷該電子零件
    具有經濟價值而得以轉賣牟利，則被告應可認識原持有上開
    電子零件之人或公司行號，相較於未曾從事相關領域之被告
    ，更有管道將之變現，自無可能將多達19箱之電子零件廢棄
    不要。被告雖以其所經營之資源回收場是在工業區為由，作
    為其未對廖國宏販售上開電子零件起疑之藉口，但上開電子
    零件既然具有相當之經濟價值，原持有者並得將之轉賣以換
    取現金，不可能廢棄不要而任憑廖國宏取走，已如前述，且
    被告經營之資源回收場，雖位在工業區，但在本案之前，從
    未收購過IC記憶體，此經被告供稱：「（問：是否第一次收
    購這種電子零件？）答：是」等語明確（見本院卷第54 頁
    ），適足以證明告訴人失竊之電子零件，具有相當程度的流
    通性，工業區之工廠於關廠或廢棄前，均得輕易將之處置變
    現，否則工業區之工廠林立，若干工廠因經營不善或其他原
    因而陸續或分別倒閉或棄廠，應屬正常現象，被告應無可能
    於廖國宏於上揭時間販售之前，從未接觸類似的電子零件之
    理！尤以，廖國宏於99年11月24日甫出售9 箱之電子零件予
    被告，豈有可能在短短不到3 日，又從廢棄工廠覓得電子零
    件共10箱可供販售？倘若先後2 次販售之電子零件是不同的
    來源，何以電子零件包含用以包裝的塑膠殼，卻完全相同？
    倘若是在同一地點發現，何以不一次出售給被告，且未遭其
    他人撿拾？另依被告所述，廖國宏亦居住在附近，既然電子
    零件在工業區屬可輕易接觸或取得之物，何以廖國宏先前從
    未拾得零散的電子零件販售予被告？是被告以位在工業區為
    由，作為未曾質疑廖國宏取得電子零件來源之理由，難認正
    當。
  (五)而被告就廖國宏是否向其表明係從他人住宅或建築物地下室
    撿拾取得一節，於本院100 年4 月20日審理時，先是辯稱：
    「（問：廖有無告訴你是從人家地下室撿的？）答：當時我
    沒有印象」云云（見本院卷第27頁），而於本院100 年5 月
    9 日審理時則供稱：「（問：廖國宏有無跟你說，這是人家
    不要放在地下室的？）答：是我問他，他才說的」等語（見
    本院卷第55頁），經本院質問：「如果是人家地下室，怎麼
    會是人家不要的？」，被告則又改稱：「他第一次載來賣的
    時候，我有問他，怎麼會有這麼多的電子零件，他說是人家
    工廠不要的」」等語（見本院卷第55頁），是被告之供詞，
    多所反覆與推諉，其辯稱不知廖國宏販售之電子零件為來源
    不明之贓物，應係推諉卸責之詞，要無可採。
  (六)綜上所述，本案事證明確，被告前揭所辯，均不可採，被告
    上揭故買贓物之犯行，洵堪認定，應予依法論科。
三、核被告所為，係犯刑法第349 條第2 項之故買贓物罪。本院
    審酌被告雖前無任何犯罪之前科紀錄，有臺灣高等法院被告
    前案紀錄表1 份在卷可佐，素行尚佳，但明知廖國宏先後於
    99年11月24日、同年月27日出售的電子零件，係屬來路不明
    之贓物，且數量龐大，竟為貪圖轉售牟利之不法利益，向廖
    國宏收購告訴人失竊之電子零件各9 箱、10箱，造成告訴人
    追索之困難，以及告訴人的財產損害，並助長廖國宏行竊之
    動機，犯罪情節非輕，犯罪所生損害亦非輕微，被告於本院
    審理期間，飾詞狡辯，顯無任何悔意，原不宜輕罰，然斟酌
    被告犯後，已將其轉賣告訴人所有之電子零件，逐一取回歸
    還告訴人，除據告訴人陳稱在卷外，並有贓物認領保管單1
    份在卷可憑，堪認被告對於犯罪所造成之損害，仍付出努力
    加以彌補，犯後態度尚佳等一切情狀，分別量處如主文所示
    之刑，併均諭知易科罰金之折算標準，且定應執行刑與諭知
    易科罰金之折算標準如主文所示。末按，被告前因竊盜案件
    ，經法院判處有期徒刑6 月，緩刑3 年，該判決於91年2 月
    22日確定，此有前述被告前案紀錄表1 份附卷可參，依刑法
    第76條規定，上開刑之宣告，應於94年2 月21日因緩刑期滿
    未經撤銷而失其效力，則被告自屬未曾因故意犯罪受有期徒
    刑以上刑之宣告，被告因一時利益薰心，偶罹刑典，故買之
    贓物，雖然數量龐大，犯罪情節非輕，但其事後已將其故買
    的贓物，全數追回歸還告訴人，已如前述，堪認被告經此次
    教訓，應知所警惕，信無再犯之虞，本院綜合前述情形，認
    本件宣告之刑以暫不執行為適當，乃併諭知緩刑3 年，以勵
    自新。
據上論斷，應依刑事訴訟法第299 條第1 項前段，刑法第349 條
第2 項、第41條第1 項前段、第51條第5 款、第74條第1 項第1
款，刑法施行法第1 條之1 ，判決如主文。
本案經檢察官楊瀚濤到庭執行職務。
中    華    民    國   100    年    5     月    23    日
                  刑事第五庭  法  官  高增泓
以上正本證明與原本無異。
如不服本判決，應於判決送達後10日內，向本院提出上訴狀。
                              書記官  林政良
中    華    民    國   100    年    5     月    23    日
附錄本案論罪科刑法條全文：
刑法第349條
收受贓物者，處3 年以下有期徒刑、拘役或5 百元以下罰金。
搬運、寄藏、故買贓物或為牙保者，處5 年以下有期徒刑、拘役
或科或併科1 千元以下罰金。
因贓物變得之財物，以贓物論。